臺灣桃園地方法院刑事判決
110年度交易字第317號
公  訴  人  臺灣桃園地方檢察署檢察官 
被      告  高嘉偉（原名沈家裕）



上列被告因過失傷害案件，經檢察官追加起訴（109年度偵續字
第416號），本院判決如下：
    主  文
高嘉偉犯過失傷害罪，處拘役伍拾日，如易科罰金，以新臺幣壹
仟元折算壹日。
    事  實
一、高嘉偉於民國108年7月14日上午，騎乘車牌號碼000-000號
    普通重型機車（下稱A車），沿桃園市中壢區新生路2段內側
    車道由南園二路往青埔方向行駛，於同日下午1時38分許，
    欲左轉彎駛入興東路時，因該路段內側車道為禁行機車道，
    應採二段式左轉，不得貿然左轉，並應充分注意車前狀況，
    而依當時天候晴、日間自然光線、柏油路面乾燥、無缺陷、
    道路無障礙物及視距良好等情狀，並無不能注意之情事，仍
    疏未注意，先行駛於禁行機車之內側車道上，且於該交岔路
    口中心之前即貿然左轉，適有洪崧華（所涉過失傷害罪嫌部
    分，經本院以109年度審交易字第530號公訴不受理）騎乘車
    牌號碼000-0000號普通重型機車（下稱B車）且後座搭載劉
    筱柔，沿桃園市中壢區新生路2段由青埔往南園二路方向行
    駛，行至上開路口貿然闖越紅燈直行，兩車發生碰撞，致劉
    筱柔因此摔出，並受有外傷性硬腦膜下腔出血、肺炎、急性
    呼吸衰竭之傷勢（洪崧華未對高嘉偉提出過失傷害告訴）。
二、案經劉筱柔訴由臺灣桃園地方檢察署檢察官偵查起訴。
    理  由
壹、程序事項：
一、按被告以外之人於審判外之言詞或書面陳述，除法律有規定
    者外，不得作為證據；被告以外之人於審判外之陳述，經當
    事人於審判程序同意作為證據，法院審酌該言詞陳述或書面
    陳述作成時之情況，認為適當者，亦得為證據；當事人、代
    理人或辯護人於法院調查證據時，知有第159 條第1 項不得
    為證據之情形，而未於言詞辯論終結前聲明異議者，視為有
    前項之同意。刑事訴訟法第159 條第1 項及第159 條之5 分
    別定有明文。本判決下列所引用被告以外之人於審判外之陳
    述（含書面陳述），被告高嘉偉於本院準備程序中均已同意
    上開證據具有證據能力（審交易卷第52頁），而被告、檢察
    官迄於言詞辯論終結前亦未就證據能力聲明異議，本院審酌
    上開證據資料作成時之情況，並無違法、不當或顯不可信，
    認作為證據應屬適當，依刑事訴訟法第159 條之5 ，認前揭
    供述證據均有證據能力。
二、本判決以下所引用之非供述證據，與本件事實具有自然關聯
    性，且屬書證、物證性質，又無事證足認有違背法定程序或
    經偽造、變造所取得等證據排除情事，復經本院依刑事訴訟
    法第164 條、第165 條踐行物證、書證調查程序，況檢察官
    、被告對此部分之證據能力亦均不爭執，是堪認均具有證據
    能力。
貳、實體事項：
一、訊據被告於審理中就前揭犯罪事實坦承不諱（交易卷第59頁
    ），並有證人洪崧華於警詢、偵訊之證述（108他9238卷第4
    5、47-49、181-182頁）、證人即告訴人劉筱柔偵訊時之證
    述（109偵18646卷第17-18頁）為佐，且有桃園市政府警察
    局道路交通事故初步分析研判表（108他9238卷第7頁）、道
    路交通事故現場圖（108他9238卷第9頁）、告訴人在林口長
    庚醫院診斷證明書（108他9238卷第11頁）、桃園市政府警
    察局道路交通事故肇事人自首情形紀錄表（108他9238卷第5
    7-59頁）、道路交通事故調查表（108他9238卷第69-71頁）
    、現場及車損照片（108他9238卷第73-82頁）、監視器截圖
    照片（108他9238卷第83-93頁）、林口長庚醫院109年5月5
    日長庚院林字第1081251725號函覆（108他9238卷第109頁）
    、告訴人在林口長庚醫院病歷資料（108他9238卷第111-175
    頁）、桃園市政府車輛行車事故鑑定會108年12月16日桃交
    鑑字第1080000975號函覆（109偵18646卷第19-21頁）、路
    口號誌時制計畫資料表（109偵18646卷第31-34頁）、桃園
    市政府車輛行車事故鑑定會111年3月1日桃交鑑字第1110001
    336號函覆（交易卷第17-19頁）、本院勘驗現場監視器之勘
    驗筆錄及資料（交易卷第48-50、67-72頁）在卷可稽，是被
    告本案犯行，當可認定。
二、關於本案認定被告行車過失內容之說明：
  ㈠本案所認定前揭被告行車過失之理由：
  1.被告於本案時間行駛於禁行機車之內側車道一節，有桃園市
    政府警察局道路交通事故初步分析研判表（108他9238卷第7
    頁）、道路交通事故現場圖（108他9238卷第9頁）、桃園市
    政府車輛行車事故鑑定會111年3月1日桃交鑑字第111000133
    6號函覆（110交易317卷第19頁）在卷可稽，當可認定。
  2.按道路交通安全規則第99條第2項第1款：「機車行駛至交岔
    路口，其轉彎，應依標誌或標線之規定行駛；無標誌或標線
    者，應依第102條及下列規定行駛：一、內側車道設有禁行
    機車標誌或標線者，應依兩段方式進行左轉，不得由內側或
    其他車道左轉」。依前揭道路交通安全規則之規定，被告於
    本案時間所行駛之道路既有禁行機車之標誌，被告即應採取
    兩段式左轉，而非由禁行機車之內側車道直接左轉。而被告
    未遵守兩段式左轉之行車注意義務，亦未見本案有何使被告
    不能注意之客觀情況，被告當有此行車過失明確。又被告未
    依規定兩段式左轉，已經提高通過本案交岔路口之全體用路
    人之行車風險，且此風險確實在本案車禍事故中實現，造成
    告訴人之傷害結果，被告之本案犯行，當可認定。
  3.被告於本案時間行駛之路段，固然嗣後經塗銷內側車道禁行
    機車之標字，惟既然在本案時間有前揭標誌存在，被告於本
    案時間就應該要遵守如此之行車注意義務，不因嗣後塗銷該
    行車標字而有所差別，就此併予說明。
  ㈡就公訴意旨所認其他過失態樣不採認之說明：
  1.公訴意旨固認被告另有「應行至交岔路口中心處左轉，不得
    占用來車道搶先左轉」之過失態樣。惟被告應遵守之駕駛義
    務是兩段式左轉，已說明如上，因此被告本來就不能直接從
    內側車道左轉，就此自無所謂「應行至交岔路口中心處左轉
    」可言。
  2.公訴意旨另認被告有「轉彎車應該讓直行車先行」之過失態
    樣。惟本案車禍事故所涉洪崧華所駕B車係闖紅燈，於本案
    時間並無行駛於本案交岔路口之路權，被告所駕A車則屬違
    規左轉車，亦無行駛於本案交岔路口之路權明確。被告所駕
    A車及洪崧華所駕B車既然均屬無路權之車輛，當無所謂何車
    應予先行之適用。
  ㈢桃園市政府車輛行車事故鑑定會111年3月1日之鑑定結論不予
    爰用之說明：
  1.鑑定結論固認「雙方皆於紅燈時相進入交岔路口則：高嘉偉
    駕駛普通重型機車行經內側車道劃有禁行機車標字之行車管
    制號誌正常運作交岔路口，未依兩段式且未遵守號誌指示逕
    由內側車道行左轉彎，與洪崧華駕駛普通重型機車行經行車
    管制號誌正常運作交岔路口，未遵守號誌指示行駛，同為肇
    事原因」、「若因上述誤差值因素，高重機車跨越停止線進
    入交岔路口時為黃燈轉換紅燈號誌則：㈠洪崧華駕駛普通重
    型機車行經行車管制號誌正常運作交岔路口，未遵守號誌指
    示行駛，為肇事原因。(二)高嘉偉駕駛普通重型機車無事因
    素。但未依兩段式且未遵守號誌指示逕由內側車道左轉彎均
    有違規定」等語。
  2.惟無論有無前揭鑑定意見所述之燈號轉換時間誤差，被告駕
    駛A車均有未依規定兩段式左轉之行車過失，而前揭鑑定意
    見前後說明有所不一致之處，自難採認此鑑定意見之結論。
三、從而，被告本案犯行明確，足以認定本案犯罪事實，應予以
    依法論科。
四、論罪科刑部分：
  ㈠核被告所為，係犯刑法第284 條前段之過失傷害罪。
  ㈡爰以行為人責任為基礎，審酌被告駕駛機車未依規定左轉，
    與告訴人所乘B車發生碰撞，為告訴人受有非輕傷害結果之
    客觀原因之一，應予非難；並考量被告迄今未與告訴人達成
    和解之客觀情況，以及就本案車禍事故之發生，洪崧華所駕
    B車為闖紅燈之高度過失，被告之過失程度顯然較低，兼衡
    被告自述之教育程度、家庭經濟狀況、領有輕度身心障礙證
    明，以及其素行、所生危害、告訴人之本案意見（交易卷第
    35頁）等一切情狀，量處如主文所示之刑，並諭知易科罰金
    之折算標準。
據上論斷，應依刑事訴訟法第299 條第1 項前段，判決如主文。
本案經檢察官鄭朝光追加起訴，檢察官林曉霜、林欣怡到庭執行
職務。
中    華    民    國   111    年     7    月    27    日
                  刑事第四庭    法  官  張羿正
以上正本證明與原本無異。
如不服本判決應於收受判決後20日內向本院提出上訴書狀，並應
敘述具體理由。其未敘述上訴理由者，應於上訴期間屆滿後20日
內向本院補提理由書(均須按他造當事人之人數附繕本)「切勿逕
送上級法院」。
                                書記官  蔡宗豪
中　　華　　民　　國　　111 　年　　7 　　月　　28　　日
中華民國刑法第284條
因過失傷害人者，處一年以下有期徒刑、拘役或十萬元以下罰金
；致重傷者，處三年以下有期徒刑、拘役或三十萬元以下罰金。